臺灣新竹地方法院刑事判決　　　　　 100年度交簡上字第63號
上　訴　人　臺灣新竹地方法院檢察署檢察官
被　　　告　黃敬翔
上列上訴人因被告公共危險案件，不服本院竹東簡易庭100 年度
竹東交簡字第121 號中華民國100 年5 月30日第一審簡易判決（
聲請簡易判決處刑書案號：100 年度偵緝字第266 號），提起上
訴，本院管轄第二審之合議庭判決如下：
    主  文
上訴駁回。
    事  實
一黃敬翔明知飲酒將導致注意能力減低、反應能力變慢，於此情
  狀仍駕駛動力交通工具於道路上，有隨時致他人死、傷或損及
  他人財產權益之危險，於民國100 年1 月26日14時許起，在新
  竹縣芎林鄉新鳳村五股林58之12號「阡崧老人養護中心」（下
  稱本件養護中心）附近之涼亭，飲用約啤酒6 瓶，已達不能安
  全駕駛動力交通工具之程度，猶自該處出發，騎乘車號K6K －
  955 號重型機車行駛於道路上，因酒後意識模糊，注意力無法
  集中，於同日16時40分許行經本件養護中心前，因不勝酒力致
  行車失控而自行滑倒負傷，經警到場處理，將黃敬翔送往行政
  院國軍退除役官兵輔導委員會竹東榮民醫院救治，於同日17時
  34 分 許在該醫院急診室內檢測黃敬翔吐氣所含酒精濃度為每
  公升0.97毫克，乃查獲上情。
二案經新竹縣政府警察局橫山分局報告臺灣新竹地方法院檢察署
  檢察官偵查後聲請簡易判決處刑。
    理    由
一本件認定事實所引用之文書證據，並無證據證明係公務員違背
  法定程序所取得，亦無刑事訴訟法第159 條之4 之顯有不可信
  之情況與不得作為證據之情形，本院斟酌本案卷內之證據並非
  非法取得，亦無證明力明顯過低之情形，且經本院於審判期日
  依法進行證據之調查、辯論，被告於訴訟上之程序權，已受保
  障，故前揭各該證據，亦均得採為證據，合先敘明。
二上開犯罪事實，業經被告黃敬翔於警詢、偵訊及本院審理時均
  坦白承認（臺灣新竹地方法院檢察署100 年度偵字第2221號卷
  《下稱偵查卷》第4 ～6 頁、本院交簡上卷第20頁），並有道
  路交通事故現場圖、道路交通事故調查報告表(二)、新竹縣政府
  警察局當事人酒精測定紀錄表暨酒精濃度檢測單、汽車駕駛人
  酒後生理協調平衡檢測紀錄表、刑法第185 條之3 案件測試觀
  察紀錄表、新竹縣政府警察局舉發違反道路交通管理事件通知
  單各1 件、照片5 張在卷可參（偵查卷第7 、10～15、17～19
  頁）。再者，當吐氣酒精濃度達每公升0.25毫克時將造成輕度
  協調功能降低之輕度中毒現象；當吐氣酒精濃度達每公升0.5
  毫克時將造成反應較慢、感覺減低、影響駕駛之輕到中度中毒
  現象；當吐氣酒精濃度達每公升0.75毫克時將造成思考、個性
  及行為改變之輕到中度中毒症狀；當吐氣酒精濃度達每公升1
  毫克時將造成步態不穩、噁心嘔吐、精神混惑不清晰之中度中
  毒症狀；吐氣濃度達每公升1.5 毫克時將造成說話不清楚、感
  覺喪失、視力模糊之中到重度中毒症狀，為行政院國軍退除役
  官兵輔導委員會臺北榮民總醫院以88年8 月5 日（88）北總內
  字第26868 號函闡釋綦詳；又按酒精濃度吐氣已達每公升0.55
  毫克時，肇事率為一般正常人之10倍，亦有法務部88年5 月18
  日所發之法88檢字第001669號函附卷足憑；被告經檢驗其吐氣
  中所含酒精濃度達每公升0.97毫克，已有前述中度中毒症狀，
  顯見被告服用酒類已影響個人精神及反應，參以被告騎乘機車
  在本件天候晴、視距佳、道路筆直無障礙物之無不能注意情形
  （參偵查卷第17頁現場照片），竟失控自行滑倒負傷，已有不
  勝酒力、異常駕駛行為，足資佐證被告確已達不能安全駕駛動
  力交通工具之程度甚明。從而，本件事證明確，被告服用酒類
  ，不能安全駕駛動力交通工具而駕駛之犯行，堪予認定，自應
  依法論科。
三核被告所為，係犯刑法第185 條之3 之服用酒類，不能安全駕
  駛動力交通工具而駕駛罪。原審認被告犯行事證明確，適用刑
  事訴訟法第449 條第1 項前段、第450 條第1 項、第45 4 條
  第2 項，刑法第185 條之3 、第42條第3 項前段、第74條第1
  項第1 款、第2 項第5 款、第93條第1 項第2 款，刑法施行法
  第1 條之1 第1 項之規定，判處被告罰金新臺幣（下同）5 萬
  5 千元，如易服勞役，以1 千元折算1 日，且審酌被告前未曾
  因故意犯罪受有期徒刑以上刑之宣告，因一時失慮酒後駕車致
  罹刑章，經此偵查程序及科刑之教訓後，應已知所警惕，相信
  不會再犯，認上開刑之宣告，已足策其自新，所宣告之刑，以
  暫不執行為適當，併予宣告緩刑2 年，再論敘因被告係酒後不
  能安全駕駛而駕車，而近年政府行政部門迭經透過傳播媒體大
  力宣導酒後不得開車之政令及法律知識，傳播媒體更時時透過
  影像、文字描繪傳達出因酒後駕車所造成之用路人受傷、死亡
  及損害公共設施等情形，被告係成年且受有教育，為一具有相
  當智識經驗之人，當能知曉酒後駕車對所有用路人之安全有相
  當程度之危險性，竟無視禁令，足見其守法觀念有待加強，為
  使其習得正確之法律概念並遏止被告仍有酒後駕車之可能，及
  時刻記取酒後駕車係不法之行為，有加強對被告追蹤、考核及
  輔導之必要，又為促使被告日後得以知曉尊重法治，及為期被
  告於服務社會中得導正其偏差行為與觀念，乃依刑法第74條第
  2 項第5 款之規定，諭知被告應於判決確定後1 年內，向執行
  檢察官指定之政府機關、政府機構、行政法人、社區或其他符
  合公益目的之機構或團體，提供40小時之義務勞務，並依刑法
  第93條第1 項第2 款諭知緩刑期內付保護管束，期能使被告於
  義務勞務過程及保護管束期間，確切明瞭其行為之不當與危險
  性，並培養正確法治觀念，相信如此當較僅給予被告罰金、或
  處以拘役、6 個月以下有期徒刑而得易科罰金甚或拘束其身體
  自由之刑罰，更能達到法律制定之目的。末併說明被告究應向
  何政府機關、政府機構、行政法人、社區或其他符合公益目的
  之機構或團體提供義務勞務，屬執行之問題，應由執行檢察官
  斟酌全案情節及各政府機關、政府機構、行政法人、社區或其
  他符合公益目的之機構或團體之需求，妥為指定，及倘被告違
  反上開所定負擔情節重大，足認原宣告之緩刑難收其預期效果
  ，而有執行刑罰之必要，依刑法第75條之1 第1 項第4 款規定
  ，得撤銷其緩刑之宣告等語，核其認事用法均無違誤，量刑及
  附條件緩刑宣告亦屬妥適。
四檢察官上訴意旨雖以：
(一)惟按刑罰之量定，固屬法院自由裁量之職權行使，然刑事審判
  之量刑，在於實現刑罰權之分配的正義，故法院對科刑判決之
  被告量刑，應符合罪刑相當原則，使罰當其罪，以契合人民之
  法律感情，此所以刑法第57條明定科刑時應審酌一切情狀，尤
  應注意該條所列各款情形，以為科刑輕重之標準（最高法院96
  年度臺上字第2357號判決意旨參照）。依現行道路交通管理處
  罰條例第92條第4 項授權訂定之違反道路交通管理事件統一裁
  罰基準表，騎乘機車而違反道路交通管理處罰條例第35條第1
  項第1 款，呼氣酒精濃度逾每公升0.55毫克者，若於期限內繳
  納罰款，裁罰金額4 萬5 千元，原判決判處5 萬5 千元，固高
  於上開標準，然：
1.原審判決與本院同（100 ）年4 月間宣告之下列2 件判決比較
  ，刑度顯然偏低，說明如下：本院100 年度竹交簡字第322
  號判決（該案被告賴麗玲之酒測濃度為每公升0.78毫克判處罰
  金8 萬元，本件被告酒測濃度達每公升0.97毫克，原審僅判處
  罰金5 萬5 千元）。本院100 年度竹交簡字第38號判決（該
  案被告張熠明酒精濃度達每公升0.73毫克判處罰金7 萬元，本
  件被告酒測濃度達0.97毫克，原審僅判處罰金5 萬5 千元）。
2.次依臺灣新竹地方法院檢察署100 年4 月7 日檢察官會議之決
  議內容所訂標準，本件被告如予緩起訴，至少應繳付6 萬至7
  萬元之處分金（被告之酒精濃度處於第3 級標準，惟因騎乘機
  車故減低一級為第2 級標準），惟法院之量刑較檢察署所訂標
  準為低，實使被告有僥倖之念，致多數被告不同意檢察官附條
  件緩起訴處分而邀彼等僥倖之圖，同時導致一般預防及特別預
  防公共危險罪之功能大打折扣，造成浪費法院、裁罰機關及受
  處分人勞力、時間及費用之程序利益，而無法達成法安定性及
  訴訟經濟成效。
(二)再者，對於涉嫌公共危險案件之被告，原無驟與緩刑（同時命
  提供短期義務勞務）寬典之理，因為造成扭曲此類法定刑度較
  低之法定本刑1 年以下有期徒刑案件，由檢察官按其情節，依
  附條件緩起訴處分轉向機制處理之良法美意，即本件原審給予
  被告緩刑並付履行40小時之義務勞務，遠低於上述檢察官會議
  所定之標準（本件為第2 級，義務勞務時間應定於80小時至12
  0 小時之間），將導致多數被告不同意檢察官附條件緩起訴處
  分而邀彼等僥倖之圖，同時導致一般預防及特別預防公共危險
  犯罪之功能大打折扣。
(三)為此提起上訴，請撤銷原判決，改判處罰金6 萬元以上，如予
  緩刑，被告至少需提供80小時義務勞務。
五惟查：
(一)按：
1.量刑之輕重，係事實審法院得依職權自由裁量之事項，茍已斟
  酌刑法第57條各款所列情狀而未逾越法定刑度，則不得遽指為
  違法；又刑罰之量定屬法院自由裁量之職權行使，但仍應審酌
  刑法第57條所列各款事由及一切情狀，為酌量輕重之標準，並
  非漫無限制，在同一犯罪事實與情節，如別無其他加重或減輕
  之原因，下級法院量定之刑，亦無過重或失輕之不當情形，則
  上級法院對於下級法院之職權行使，原則上應予尊重（最高法
  院72年臺上字第6696號判例、85年度臺上字第2446號判決意旨
  參照）。
2.由上可知，法律固賦予法官量刑輕重之裁量權，但此項裁量權
  之行使，並非得以任意或自由為之，仍應受一般法律原則之拘
  束，必須符合法律授權之目的，並受法律秩序之理念、法律感
  情及慣例所規範，法官量刑權雖係受法律拘束之裁量原則，但
  其內涵仍將因各法官之理念、價值觀、法學教育背景之不同而
  異，是以自由裁量之界限仍難有客觀之解答，端賴法官於個案
  審判時，依個案事由加以審酌，若無裁量濫用情事，難謂有不
  當之處。況刑罰之主要目的乃在於公正報應行為人之罪責，並
  以刑罰之公正報應，威嚇社會大眾而生嚇阻犯罪之一般預防功
  能，且善用執行刑罰之機會，從事受刑人之矯治工作，期收教
  化之個別預防功能，因而，刑罰應該是符合相當原則之公正刑
  罰，不可過份強調威嚇社會大眾之一般預防功能，或是過份強
  調教化犯罪人之個別預防功能。
3.查刑法第185 條之3 服用酒類，不能安全駕駛動力交通工具而
  駕駛罪之法定本刑為1 年以下有期徒刑、拘役或15萬元以下罰
  金，而原審就被告本次犯行，已審酌被告責任之輕重、惡性之
  大小及犯罪所生之實害程度，量處罰金5 萬5 千元，及諭知易
  服勞役之折算標準，並未逾越上開法律規定之範圍，復無濫用
  權限或顯然失輕之情事，尚難謂有何違法可言，且本件被告前
  無犯罪前科紀錄，就本件刑法第185 條之3 公共危險罪係屬初
  犯，此有臺灣高等法院被告前案紀錄表1 件在卷可考，經警查
  獲後，於偵查程序中已坦白承認犯行，態度尚可，是原審基此
  考量，科以上開刑罰，已足收警惕之效，亦非輕縱。
(二)次按：
1.是否宣告被告緩刑，係實體法上賦予法院審判時得依職權自由
  裁量之事項，倘其宣告緩刑符合刑法第74條所定之要件，並無
  顯然不當或濫用權限之情形，復於理由內具體敘明其所以宣告
  緩刑之理由者，自不容任意指為違法（最高法院93年度臺上字
  第3351號判決意旨參照）。又緩刑之宣告，本質上無異恩赦，
  雖具消滅刑罰權效果，惟立法意旨乃在藉由刑之執行猶豫，給
  予被告自新之機會，以避免短期自由刑之流弊（未及發揮刑罰
  執行效果，然受刑人已感染其他惡習，失輕犯者遷善機會，無
  法達到刑罰所蘊含教育之目的），故是否宣告緩刑，自應就行
  為人適具緩刑情狀與否，於裁判時本於一般法律原則綜合裁量
  。
2.又課予一定條件之緩刑負擔，目的則係為具體使受緩刑宣告之
  被告得確切知悉所為對社會之負面影響，促其日後更加重視法
  規範秩序、強化法治觀念，期使被告能以緩刑負擔方式彌補犯
  罪所生損害，並從中深切記取教訓，督促己身時時警惕，俾緩
  刑能收其功能，故宣告緩刑時是否附加刑法第74條第2 項所列
  條件，及命被告應履行事項之具體內容，亦同屬實體法上賦予
  法院得斟酌情形，依職權裁量之事項（最高法院97年度臺上字
  第3531號判決意旨參照）。刑法第74條第2 項規定「緩刑宣告
  ，得斟酌情形，命犯罪行為人為下列各款事項：一、向被害人
  道歉。二、立悔過書。三、向被害人支付相當數額之財產或非
  財產上之損害賠償。四、向公庫支付一定之金額。五、向指定
  之政府機關、政府機構、行政法人、社區或其他符合公益目的
  之機構或團體，提供40小時以上240 小時以下之義務勞務。六
  、完成戒癮治療、精神治療、心理輔導或其他適當之處遇措施
  。七、保護被害人安全之必要命令。八、預防再犯所為之必要
  命令」，該命緩刑被告負擔之事項，核非刑法第32、33、34條
  之刑或主刑、從刑，此條項係仿刑事訴訟法第253 條之2 緩起
  訴應遵守事項之體例而設（參考94年2 月2 日刑法修正立法理
  由），不論刑法第74條第2 項或刑事訴訟法第253 條之2 ，就
  上述緩刑或緩起訴應遵守事項，均屬得併宣告之，並非於法院
  宣告被告緩刑或檢察官對被告為緩起訴處分時，均應併宣示此
  等應遵守事項，實務上亦不乏直接宣告被告緩刑或直接對被告
  為緩起訴，而未併為其他宣示者。
3.據此，法院就所宣告之主刑，既認被告有刑法第74條第1 項第
  1 款之情形，復經綜核全案卷證及犯罪行為人主、客觀情事等
  一切情狀，認以暫不執行為適當，則原宣告之主刑，與宣告緩
  刑時附加刑法第74條第2 項所列條件之間，應不具有正負差異
  、高低衡量之計算關係，尚難以被告前未曾因故意犯罪受有期
  徒刑以上刑之宣告，且所宣告之刑以暫不執行為適當，是予宣
  告緩刑，又命被告向公庫支付之金額，抑或向執行檢察官指定
  之政府機關、政府機構、行政法人、社區或其他符合公益目的
  之機構或團體提供之義務勞務時數並非至高，率認該判決有何
  違誤，此理至為灼然。而本件原審判決已詳為說明本件刑罰暫
  不執行之理由，核與刑法第74條第1 項之規定無違，兼衡被告
  自承在卷之經濟狀況不佳，被告母親中風於本件養護中心安養
  ，被告會去探望，該安養費用每月2 萬2 千元，政府補助每月
  1 萬元，餘額均由被告支應等語（本院交簡上卷第23頁），被
  告復須於緩刑期間內提供40小時之義務勞務，此適足以彌補其
  所損耗國家司法及社會資源之罪責，同時有使被告改過遷善之
  機會，並從中記取教訓使上述緩刑宣告收其功能，不會再犯。
4.另觀之我國刑法採刑罰與保安處分雙軌制度，在刑罰之外，特
  設保安處分專章（第12章），對於具有犯罪危險性者施以矯正
  、教育、治療等適當處分，以防止其再犯而危害社會安全，是
  以在被告緩刑期內，其是否已自我約制而洗心革面，自須予以
  觀察，尤其對於因生理或心理最需要加以輔導之犯罪行為人，
  應於緩刑期間加以管束，故刑法第93條第1 項第2 款已明定執
  行刑法第74條第2 項第5 款至第8 款所定緩刑條件者，應為於
  緩刑期間付保護管束之宣告，乃採義務宣告主義，使此類犯罪
  情節輕微之行為人在緩刑期間，接受觀護人安排之相關輔導課
  程，由觀護人督促受保護管束人之品行、生活習慣，課以習得
  正確之觀念及自我管束能力，俾利受保護管束人再社會化，是
  原審判決另宣告被告應於緩刑期間付保護管束，亦足達防止再
  犯之機能。
5.從而，原審判決固以被告未曾因故意犯罪受有期徒刑以上刑之
  宣告，經本次偵、審程序及刑之宣告後，往後應能知所警惕而
  無再犯之虞，因認對被告所宣告之刑以暫不執行為適當，乃對
  被告宣告緩刑2 年，惟又併予為緩刑附負擔及緩刑期間付保護
  管束之宣告，除增加被告不利益之外，更給予檢察官得依被告
  犯罪之性質、惡性輕重，妥以指定其提供義務勞務之對象或處
  所之指揮執行權，以及於保護管束期間，詳察被告是否確已有
  自新之舉而衡酌是否另向法院聲請撤銷緩刑，就此而論，原審
  實已就法律所賦予之裁量權，妥以運用，俾使罪刑相當，且非
  一般情理所不容，亦無顯然不當或濫用權限之情形，自不能僅
  以被告所犯服用酒類，不能安全駕駛動力交通工具而駕駛罪，
  經命於緩刑期內向執行檢察官指定之政府機關、政府機構、行
  政法人、社區或其他符合公益目的之機構或團體提供之義務勞
  務時數，顯然低於所宣告之罰金刑如易服勞役之時數，即謂原
  審判決有何違法失當，而構成應予撤銷之具體理由。
(三)至上訴人所援引上述酒駕案件緩起訴處分裁量標準及罪責級距
  標準表，係臺灣新竹地方法院檢察署檢察官會議決議，就酒駕
  案件為緩起訴處分時，針對被告吐氣所含酒精濃度高低不同之
  級距，命被告繳納特定數額範圍內之緩起訴處分金，或提供特
  定時數範圍內之義務勞務，核其性質乃檢察機關內部在執行刑
  法法律必要範圍內，就其細節性及技術性事項所為之共識內容
  ，法院審理類此酒後駕車公共危險案件，於刑之量定、緩刑之
  宣告、審酌是否附加緩刑負擔，暨核定緩刑併命被告履行事項
  之具體內容時，固可予以參考引用，但仍得依據法律表示適當
  之不同見解，並不受拘束，附此敘明。
六綜前所述，原審判決並無違誤，檢察官上訴意旨指摘原審判決
  量刑過輕、緩刑及所附條件宣告不當，為無理由，應予駁回。
據上論斷，應依刑事訴訟法第455條之1第1項、第3項、第368 條
，判決如主文。
本案經檢察官黃惠欣到庭執行職務。
中    華    民    國     100   年    8     月    26   日
                  刑事第三庭   審判長法  官  魏瑞紅
                                     法  官  林惠君
                                     法  官  周美玲
以上正本證明與原本無異。
不得上訴。
中    華    民    國     100   年    8     月    26   日
                                     書記官  蕭惠婷
附錄本案論罪科刑法條全文：
刑法第185條之3
服用毒品、麻醉藥品、酒類或其他相類之物，不能安全駕駛動力
交通工具而駕駛者，處1 年以下有期徒刑、拘役或科或併科15萬
元以下罰金。